【裁判字號】    97,上訴,520
【裁判日期】    970923
【裁判案由】    違反槍砲彈藥刀械管制條例
【裁判全文】
臺灣高等法院臺南分院刑事判決         97年度上訴字第520號
上  訴  人
即  被  告  甲○○
選任辯護人
即扶助律師  李合法律師
            趙培皓律師
            林志雄律師
上列上訴人因違反槍砲彈藥刀械管制條例案件，不服臺灣臺南地
方法院96年度訴字第472號中華民國97年4月9日第一審判決（起
訴案號：臺灣臺南地方法院檢察署96年度偵字第1089號），提起
上訴，本院判決如下：
    主  文
上訴駁回。
    事  實
一、甲○○於民國95年5月18日19時30分許，因不滿丙○○前曾
    要毆打他未果，乃基於與丁○○共同未經許可，持有土製鋼
    筆手槍及制式霰彈子彈之犯意，由甲○○以電話聯絡丁○○
    ，請丁○○（另案起訴由原審以95年度訴字第1789號判刑確
    定）攜帶其（丁○○）所有之土製鋼筆手槍1支及制式霰彈
    子彈2顆，至臺南縣關廟深坑村的雜貨店會合，欲前往丙○○之住處找丙○○理論。丁○○遂將上開槍、彈置於其所騎
    乘之H87-359號機車置物箱內，至臺南縣關廟深坑村的雜貨
    店等候甲○○會合。甲○○並另以出遊為由，聯絡吳國彰、
    林峻毅、郭衍廷先至臺南縣關廟國小會合，因甲○○未告知
    其等何事，只說要帶其等去深坑玩，甲○○、吳國彰、林峻
    毅、郭衍廷遂分乘車牌號碼MD5-301號、UM8-729號、WUL-98
    1號機車先至關廟國小會合，後又相約到五甲國小會合，然
    後一起前往臺南縣關廟鄉深坑村與丁○○會合，再由甲○○
    帶其等一起前往臺南縣關廟鄉深坑村43之2號（起訴書誤載
    為23之4號）丙○○之住處前，欲與丙○○理論。因遭丙○○先持電擊棒反擊，甲○○、丁○○、吳國彰、林峻毅、郭
    衍廷等人慌忙棄車逃逸，嗣經據報前來之警察在丁○○之H8
    7-359號機車置物箱內，扣得土製鋼筆手槍1支（槍枝管制編
    號：0000000000）及制式霰彈子彈2顆（嗣經送鑑定試射1顆
    ，剩餘1顆），並循線查獲甲○○及丁○○。
二、案經臺灣臺南地方法院檢察署檢察官自動檢舉偵查起訴。
    理  由
壹、程序部分：
一、按現行刑事訴訟法為保障被告之反對詰問權，排除具有虛偽
    危險性之傳聞證據，以求實體真實之發見，於該法第159條
    第1項明定被告以外之人於審判外之言詞或書面陳述，除法
    律有規定者外，不得作為證據。而刑事訴訟法第159條之1至
    159條之4有傳聞法則之例外規定，且被告以外之人於審判外
    之陳述，雖不符前4條之規定，而經當事人於審判程序同意
    作為證據，法院審酌該言詞陳述或書面陳述作成時之情況，
    認為適當者，亦得為證據；當事人、代理人或辯護人於法院
    調查證據時，知有第159條第1項不得為證據之情形，而未於
    言詞辯論終結前聲明異議者，視為有前項之同意，刑事訴訟
    法第159條之5定有明文。
二、查證人丁○○、吳國彰、林峻毅、郭衍廷、丙○○等人之警
    詢筆錄，均係被告以外之人於審判外之陳述，屬傳聞證據，
    被告及辯護人已主張該等證據為無證據能力，且查無其先前
    之陳述有較可信之特別情況之情事，自應認無證據能力。次
    查檢察官所提出卷內查獲機車及槍、彈之照片、扣押物品目
    錄表及內政部警政署刑事警察局95年7月27日刑鑑字第09500
    79854號槍彈鑑定書等文書證據，與證明本件犯罪事實有重
    要之關聯性，本院審酌上開證據資料作成時之情況，核無違
    法取證或顯不可信之情形，依刑事訴訟法第159條之4之規定
    ，自得作為證據。
貳、實體部分：
一、訊據被告甲○○固不否認其有在95年5月18日19時30分許，
    因不滿丙○○之前曾要毆打他未果，因此打電話聯絡丁○○
    ，並與丁○○、吳國彰、林峻毅、郭衍廷到臺南縣關廟鄉深
    坑村23之4號丙○○之住處前，欲與丙○○理論，惟其矢口
    否認有與丁○○共同持有上開槍、彈之犯行，辯稱：伊打電
    話叫丁○○拿傢伙，並沒有要他攜帶槍、彈，並問他說你那
    邊有無木質角條及鐵管，他還沒回答時，伊說沒有也沒關係
    ，伊這邊也有，丁○○遭丙○○持電擊棒電擊後，才告知伊
    說，他的機車內有土製鋼筆手槍及霰彈子彈，伊不知道他有
    帶槍及子彈云云。
二、經查：
（一）查被告於95年5月19日上午11時45分起之第二次警詢筆錄
      ，就案外人丁○○違反槍砲彈藥刀械管制條例案件作證時
      ，即承認其有叫丁○○把傢伙拿出來。而所謂傢伙，係指
      鋼筆手槍及義大利霰彈。約於兩個月前在關廟鄉正道公司
      丁○○上班處，他拿出來給其看過等語（見歸仁分局0000
      000000號影印警卷第22至23頁）。被告於本院雖否認其在
      警方有為上開之陳述，但經本院傳喚當時製作筆錄之員警
      李鳳順到庭結證稱：「95年5月19日甲○○警詢筆錄，是
      我製作的。（當時製作甲○○警詢筆錄時有無一併進行錄
      音？）沒有。因為當時為了丁○○違反槍砲案件，對於甲○○製作筆錄，係因丁○○曾經提到甲○○在95年5月18
      日晚上7點30分，有與丁○○聯絡，要丁○○將傢伙拿出
      來，所以我們認為有必要對甲○○再製作第二次筆錄，才
      對甲○○製作第二次筆錄。（當時甲○○是否以證人身分
      製作筆錄嗎？）是的。所以才沒有錄音。（甲○○在製作
      筆錄的時候，有無講『傢伙』就是鋼筆手槍及義大利的霰
      彈？）有的。（此份筆錄是否你們依據被甲○○之陳述，
      所記載的？）對的。」等語（見本院卷第62頁）。又警方
      於查獲丁○○乘騎之H87-359號機車置物箱內取出上開之
      槍、彈，有該槍、彈之之照片12張及扣押物品目錄表1紙
      附卷可稽，並有扣案土制鋼筆手槍1支及子彈2顆（嗣經送
      鑑定試射1顆，剩餘1顆）扣案可資佐證。上開槍、彈經送
      內政部警政署刑事警察局鑑定結果，認該土制鋼筆手槍（
      槍枝管制編號：0000000000）係兩節式土造鋼管槍，以擊
      底火（藥）引爆子彈內火藥為發射動力，機械性能良好，
      可擊發12GAUGE制式霰彈，認具殺傷力；而送鑑子彈2顆，
      認均係12GAUGE制式霰彈（試射1顆），認均具殺傷力，有
      內政部警政署刑事警察局95年7月27日刑鑑字第095007985
      4號槍彈鑑定書可稽（見檢方95年度偵字第8608號卷第21
      至23頁）。
（二）證人丁○○於原審96年12月19日審理時結證稱：其在93、
      94年間認識被告甲○○，雙方交情不是很好（並稱其意思
      係「不是很熟」）。其在95年5月18日晚上7時30分有接到
      被告的電話，當時被告在電話中他要我帶東西（土製鋼管
      手槍、義大利霰彈槍子彈2發）出去，並說要找人吵架。
      其知道被告要其帶槍、彈是因被告在電話中有要其帶「阿
      來」（台語），就是俗稱的手槍。後來其到深坑村的雜貨
      店與被告會合，到的時候有看到甲○○、林峻毅、吳國彰
      、郭衍廷，甲○○有帶棒球棍，其他人手上沒有東西。車
      子經過丙○○家，丙○○跑出來拿電擊棒攻擊其和林峻毅
      ，警方在其機車坐墊下發現黑色包包裡有土製鋼管手槍及
      義大利霰彈槍子彈2發。其帶土製鋼管手槍及義大利霰彈
      槍子彈到現場時，有跟甲○○說「我有帶『阿來』出來」
      ，但沒有跟其他人說，其是在甲○○的旁邊說，所以其他
      人沒有聽到，其也沒有將槍、彈拿出來給甲○○看等語（
      見原審卷第69至71頁）。
（三）證人林峻毅於原審96年12月19日審理時結證稱：其認識被
      告甲○○，其與被告之交情普通。其有在95年5月18日晚
      上7時30分前接到被告的電話，當時甲○○在電話中說要
      帶我們去深坑玩，沒有提及他與人有事情要處理，甲○○
      與其約在關廟國小會面，在關廟國小時除了看到甲○○外
      ，還有郭衍廷、吳國彰在場，當時沒有看到甲○○手上拿
      什麼器具，其他人的手上也沒有拿東西。後來去深坑村的
      半路碰到丁○○，其不知道丁○○機車上有放槍、彈，亦
      不知道當天是要去丙○○家，其不認識丙○○，也不知道
      要幹什麼。後來到丙○○家，他拿電擊棒攻擊我們，我們
      就跑了。其有聽過「阿來」（台語），在學校時朋友開玩
      笑說的，但其不知道指的是什麼。甲○○打電話給丁○○
      時，其有聽到電話聲中甲○○叫丁○○帶「東西」過來，
      也有用台語說帶「阿來」過來，其後來聽同學說的，我才
      知道「阿來」是指槍等語（見原審卷第77至80頁）。
（四）證人郭衍廷於原審96年12月19日審理時結證稱：其認識甲○○，彼此是是朋友關係。在95年5月18日晚上7時30分許
      ，其有與甲○○、林峻毅、吳國彰一起到五甲國小會合，
      不是在關廟國小會合，「是甲○○約我去的，但我不知道
      他找我們要做什麼，他在電話中要我過去一下，沒有說什
      麼事」，會合後「他只要我們跟著走，我想說沒事就跟著
      走」，「共騎五輛機車，我載一個女生，其他人各騎一台
      機車」。其沒有帶器具去，只有看到甲○○帶鋁棒1支及
      鐵管1支、鐵鎚1支，他騎車時將這些工具放在機車腳踏板
      上，其在半路上才碰到丁○○，其沒有看到丁○○帶什麼
      東西等語。
（五）證人吳國彰於原審97年2月13日審理時結證稱：其認識甲○○，彼此是朋友關係。95年5月18日林峻毅約我出去，
      說是要出去玩，甲○○找林峻毅去關廟國小，約我們到關
      廟國小集合，沒有說要做什麼，我自己騎一台機車去關廟
      國小，到關廟國小的人有我、林峻毅、郭衍廷、甲○○，
      及一、二個我不知道名字的人。我載林峻毅，郭衍廷載一
      個我不認識的人，甲○○我不知道他載誰。當天晚上7點
      到關廟國小集合後，郭衍廷有事先離開，所以後來又約半
      個小時後到五甲國小碰面。在關廟國小時候，看到丁○○
      騎機車過去，甲○○在關廟國小打電話給丁○○，問他在
      哪裡，丁○○說他人在深坑，甲○○就約他在深坑的十字
      路口等，然後我們先去五甲國小，再去深坑與丁○○會合
      。甲○○帶小支的鐵棒，因為我與林峻毅以為要出去玩，
      沒有帶東西，其他人有沒有帶東西我不知道。到深坑時甲○○突然說等一下，我們就停下來，甲○○就下去找人，
      丙○○就從他家裡拿個東西衝出來，我不知道那是什麼東
      西，但是它有發出啪啪的聲音，而且那個東西很長，我們
      會害怕，就棄車逃跑。甲○○在關廟國小打電話給丁○○
      時，我有聽到甲○○在電話跟丁○○說：「你把那支阿來
      拿來（台語）」。那時我不知道（該句話之含意），是被
      警察查獲時我看報紙才知道丁○○機車有槍、彈等語（見
      原審卷第103至108頁）。
（六）依上開證人丁○○、林峻毅、郭衍廷、吳國彰之證言，顯
      然被告甲○○確實有在95年5月18日19時30分許，打電話
      給丁○○，要丁○○將那支「阿來」帶來，亦即要丁○○
      持槍、彈過來，以備不時之需，甚為明確，而上開證人所
      言與上述（一）之照片所示，警察係從查獲之丁○○所騎
      乘之H87-359號機車置物箱內取出上開槍、彈之事實相符
      ，其等之證言應堪採信。又刑事法上關於未經許可持有槍
      枝、子彈罪之成立，所謂「持有」，並非必需親自對該槍
      、彈實行管領行為為必要，如以共同犯罪之意思，事先有
      犯意之合致，而由其中一部分人對該槍、彈實行占有、管
      領行為者，仍應論以該未經許可持有槍、彈罪之共同正犯
      （最高法院97年度台上字第1183號判決意旨參照）。被告
      既以電話通知丁○○，要丁○○帶上開槍、彈過來，其用
      意係在備不時之需，則自丁○○同意，並攜帶上開槍、彈
      與其會合至到達深坑村43之2號（起訴書誤載為23之4號）
      前，遭丙○○持電擊棒反擊而逃散時止，該段期間其應與
      丁○○有共同持有上開槍、彈，並由丁○○攜帶管領上開
      槍、彈之犯意之合致，殆屬無疑。準此，被告雖未直接碰
      觸該槍、彈，參照最高法院94年度台上字第3723號刑事判
      決意旨，被告仍無解免其共同持有上開槍、彈之罪刑。至
      於證人丁○○嗣於原審96年12月19日審理時另證稱：警方
      在其機車坐墊下發現黑色包包裡有土製鋼管手槍及義大利
      霰彈槍子彈2發，「是甲○○寄放在我這裡的」，上開槍
      、彈係甲○○於「95年2、3月間，在正道貨運公司外面拿
      給我的」，其之前在警詢及檢察官那邊都說槍是其的，是
      「因為當時甲○○說有事情他會承擔」云云。惟查證人丁○○此一部分之證述，業據被告堅決否認，且無其他證據
      足以證明丁○○此一部分之證述屬實，自不得予以採信。
（七）綜上所述，被告上開所辯無非事後畏罪卸責之詞，殊不足
      採。事證明確，被告犯行洵堪認定。至於被告於本院聲請
      傳喚證人乙○○作證，經本院於97年8月5日傳喚證人乙○○到庭作證，證人經傳喚未到庭，再傳喚於同年9月9日作
      證，亦未到庭，經本院函請轄區臺南縣警察局歸仁分局拘
      提證人乙○○亦無著，有該傳喚、拘票回證在卷可稽（見
      本院卷第76、77、95、118至121頁）附此敘明。
三、按行為後法律有變更者，適用行為時之法律。但行為後之法
    律有利於行為人者，適用最有利於行為人之法律，新刑法（
    94年2月2日公布，於95年7月1日施行）第2條第1項定有明文
    ，故行為人實施犯罪行為後，法律有變更，依上開新刑法第
    2條第1項規定，原則上應適用行為時之法律，例外於新法較
    有利於行為人時，始適用新法，即採「從舊從輕原則」。惟
    基於罪刑法定原則及法律不溯及既往原則，行為之處罰，以
    行為時之法律有明文規定者為限，必行為時與行為後之法律
    均有處罰之規定，始有新法第2條第1項之適用。至於新法第
    55條但書係科刑之限制，為法理之明文化，非屬法律之變更
    ，又新法第57條、第59條之規定，為法院就刑之裁量及酌減
    審認標準見解之明文化，非屬法律之變更，亦即均不必比較
    新舊法（最高法院95年度第8次刑事庭會議決議意旨參照）
    ，本於統一性及整體性原則，綜其全部罪刑之結果，為「從
    舊從輕」之比較，再適用有利於行為人之法律處斷（最高法
    院24年上字第4634號判例參照）。查被告犯罪之時間係在刑
    法修正施行前，本案涉及法律變更之部分說明如下：
    (一)查被告行為時修正施行前刑法第28條規定：「二人以上共
      同實施犯罪之行為者，皆為正犯」，而修正後同條文係將
      「實施」修正為「實行」，考之修正條文立法理由說明，
      已將參與犯罪之「陰謀」或「預備」階段者排除於共同正
      範圍，修正後刑法第28條之規定已較修正前之規定限縮共
      同正犯成立之範圍，顯屬法律變更，自有依刑法第2條第1
      項之規定比較再決定適用新法或舊法之必要。
    (二)修正前之刑法第42條第2項原規定：「易服勞役以（銀元
      ）1元以上3元以下，折算一日。但勞役期限不得逾6個月
      。」；新刑法則於第42條第3項將之修正為：「易服勞役
      以新臺幣1千元、2千元或3千元折算一日。但勞役期限不
      得逾一年。」。依據修正前刑法第42條第2項規定及修正
      前罰金罰鍰提高標準條例第2條前段規定，被告易服勞役
      之折算標準，應以銀元3百元即新臺幣9百元折算一日。比
      較修正前後之易服勞役之折算標準，當以新法之規定，對
      於被告較為有利，應依刑法第2條第1項但書之規定，適用
      新刑法第42條第3項之規定諭知被告之易服勞役之折算標
      準。
    (三)依最高法院24年上字第4634號判例意旨所示，應綜其全部
      罪刑之結果，為「從舊從輕」之比較，再適用有利於行為
      人之法律處斷。依上開說明，綜其全部罪刑之結果，本案
      應以適用94年2月2日修正公布前刑法之規定論斷為有利於
      被告之規定。
四、核被告甲○○所為，係犯槍砲彈藥刀械管制條例第8條第4項
    之未經許可持有具殺傷力之土製鋼筆手槍罪及同條例第12條
    第4項之未經許可持有子彈罪。又未經許可持有子彈罪，所
    侵害者為社會法益，縱被告所持有之子彈有2顆，仍屬單純
    之一罪。被告與丁○○間，有犯意之聯絡及行為之分擔，皆
    為共同正犯。被告以一行為同時持有上開手槍及子彈，觸犯
    構成要件不相同之罪名，為想像競合犯，應從較重之槍砲彈
    藥刀械管制條例第8條第4項之未經許可持有具殺傷力之土製
    鋼筆手槍罪處斷。
五、原審審理結果，認被告罪證明確，因予適用刑事訴訟法第29
    9條第1項前段，槍砲彈藥刀械管制條例第8條第4項、第12條
    第4項，刑法第2條第1項、第11條前段，修正前刑法第28條
    ，刑法第55條、第42條第3項、第59條、第38條第1項第1款
    ，並審酌被告之品行、犯罪之動機、目的、手段，其智識教
    育程度為國小畢業、生活經濟狀況普通及被告為小事而興眾
    ，且竟聯絡丁○○攜帶上開槍、彈，且犯後復否認犯罪，不
    無具有相當之惡性，惟其智識教育程度不高，受丙○○挑釁
    之刺激，一時思慮未週而罹犯重典，且其與丁○○共同持有
    上開槍、彈之時間甚短，復幸未實際使用上開槍、彈造成不
    可收拾之局面，其犯罪之情狀尚非無可憫恕之處，認科以最
    低度刑仍嫌過重，依刑法第59條規定酌量減輕其刑，而量處
    有期徒刑1年10月、併科罰金新台幣5萬元，並諭知罰金如易
    服勞役以新台幣1千元折算1日之折算標準。且敘明扣案之土
    製鋼筆手槍1支及鑑定後所剩之霰彈子彈1顆，均係槍砲彈藥
    刀械管制條例第4條第1項第1、2款所定之槍彈，屬違禁物，
    併均依刑法第38條第1項第1款之規定宣告沒收。至於送鑑定
    試射擊發之霰彈子彈1顆，已失去子彈之結構及性能，不具
    殺傷力，非屬違禁物，已無沒收之必要，爰不為沒收之諭知
    。本院經核，原判決認事用法俱無不合，量刑亦稱妥適，上
    訴意旨否認本案犯行，並不可採，其上訴為無理由，應予駁
    回。
據上論斷，應依刑事訴訟法第368條，判決如主文。
本案經檢察官林炎昇到庭執行職務。
中    華    民    國    97    年    9     月    23    日
                  刑事第一庭    審判長法  官  黃崑宗
                                      法  官  夏金郎
                                      法  官  王明宏
以上正本證明與原本無異。
如不服本判決，應於收受本判決後十日內向本院提出上訴書狀。
其未敘述上訴理由者並得於提起上訴後十日內向本院補提理由書
狀（均須按他造當事人之人數附繕本）「切勿逕送上級法院」。
                                      書記官  黃全忠
中    華    民    國    97    年    9     月    23    日
附錄本判決論罪科刑法條：
槍砲彈藥刀械管制條例第8條第4項：
未經許可，持有、寄藏或意圖販賣而陳列第1項所列槍枝者，處
3年以上10年以下有期徒刑，併科新臺幣700萬元以下罰金。
槍砲彈藥刀械管制條例第12條第4項：
未經許可，持有、寄藏或意圖販賣而陳列子彈者，處5年以下有
期徒刑，併科新台幣300萬元以下罰金。


司法院資訊處製作；財團法人民間司法改革基金會備份。
